【裁判字號】    89,交聲更,4
【裁判日期】    900627
【裁判案由】    違反道路交通管理處罰條例聲明異議
【裁判全文】
臺灣臺北地方法院交通事件裁定          八十九年度交聲更字第四號
    異議人即
    受處分人  乙○○
右列受處分人因違反道路交通管理處罰條例案件，對於臺北市交通事件裁決所中華民
國八十八年十月二十日所為之處分（原處分案號：北市交裁車字第二二－八０００二
四四四號），聲明異議，經本院於八十九年五月三十一日以八十八年度交聲字第六五
三號裁定駁回受處分人之聲明異議後，受處分人提起抗告，經台灣高等法院於八十九
年六月三十日以八十九年度交抗字第一四二號裁定發回本院更為裁定，本院裁定如左
：
        主      文
異議駁回。
        理      由
一、按汽車駕駛人（包括機器腳踏車），駕駛汽車有不服從交通勤務警察或依法令執
    行交通指揮、稽查任務人員之指揮或稽查者，而本章各條無處罰之規定者，處新
    台幣（下同）九百元以上一千八百元以下罰鍰，道路交通管理處罰條例第三條第
    八款、第六十條第二項第一款定有明文；又汽車駕駛人，駕駛汽車違反道路交通
    管理處罰條例第六十條第二項第一款規定者，除應依該條所規定之罰鍰處罰外，
    並予記違規點數一點，道路交通管理處罰條例第六十三條第一項第一款亦定有明
    文。
二、本件受處分人即異議人於民國八十八年九月十八日上午九時十九分許，騎乘車號
    ＡＷＫ－八０六號重型機車，沿台北市○○區○○路由東往西方向直行，途經辛
    亥路、基隆路靠近和平高中之可供汽車（包括機器腳踏車）迴轉至對向辛亥路西
    往東車道行駛之迴轉道入口前，因執行交通勤務之台北市政府警察局大安分局交
    通分隊警員甲○○以二段式方式現場指揮交通，亦即在辛亥路東往西方向紅燈時
    ，先指揮直行車輛停止之手勢，等直行車輛在迴轉道入口前停駛時，再指揮欲利
    用迴轉道迴轉至辛亥路西往東方向之車輛迴轉，受處分人見警員甲○○指揮在辛
    亥路東往西直行車輛在迴轉道入口前停駛，竟不聽交通勤務警察之指揮，逕自直
    行至辛亥路、基隆路交岔路口前停等紅燈而逃逸，警員甲○○因時值交通尖峰時
    期當場攔停恐造成交通阻礙，且須繼續指揮交通而不宜攔截掣單舉發，遂以拍照
    方式採證，並以受處分人有違反道路交通管理處罰條例第六十條第二項第一款之
    規定逕行掣單舉發。嗣受處分人於應到案日期前申訴，原處分機關函請舉發機關
    調查結果，仍認受處分人有上開違規行為，於八十八年十月二十日以北市交裁車
    字第二二－八０００二四四四號裁決書依道路交通管理處罰條例第六十條第一項
    第一款規定裁處受處分人九百元，並依同條例第六十三條第一項第一款記違規點
    數一點（原處分有關違規地點載明：基隆路與辛亥路路口，誤繕應更正為辛亥路
    東往西近和平高中前迴轉道路口）。
三、本件訊據受處分人雖不否認於右開時地行經違規地點之事實不諱，惟矢口否認有
    右開違規行為，辯稱：當時警員根本無指揮，如果伊有錯，迴轉道中間是網狀的
    ，可停二、三部機車，警員有空間、時間及能力來當場攔停云云，依聲明異議意
    旨略以：伊停車在白線內，當時警員並無指揮動作云云，依抗告意旨略以：採證
    照片時間應在八十八年九月十八日上午九時以前，因伊上班決不會遲到，伊到庭
    說明真相，裁定書上僅短短二行，警員權力大單憑口頭說明，就認定為真正云云
    ，經查：
（一）證人舉發警員甲○○於八十九年一月七日本院八十八年度交聲字第六五三號案
      件調查時前往現場證稱：問：你當時在哪裡指揮交通﹖）辛亥路、基隆路口，
      辛亥路東往西方向迴轉道雙黃線值勤，我指揮辛亥路東往西車流暫停，我繼續
      指揮迴轉車輛迴轉，直行車輛暫停，受處分人是直行車輛，不聽指揮繼續前駛
      ，我就跑到他後面拍照採證等語，於本院八十九年十月十六日訊問時證稱：他
      違規行為不是在辛亥路、基隆路口，是在此路口前一個有迴轉道的路口違規，
      就是在辛亥路與基隆路口前面的一個迴轉道，當辛亥路上路口紅燈時，這個迴
      轉道的直行車輛必須配合將他攔住，當我要指揮迴轉的車輛一定要迴轉不能直
      行時，受處分人不知何緣故，不待我指揮就直接直行到辛亥路及基隆路口，我
      當時是兩段式指揮，辛亥路紅燈時，我會先比直行車停止手勢，等直行車停止
      時，我就指揮迴轉道的車子迴轉，當時所有車子都已經停在停止線前，我不知
      道為什麼受處分人的車就直行闖過，到達辛亥路、基隆路口，如果我不舉發他
      ，現場其餘駕駛會認為闖過去沒有關係，就會一部接著一部違規闖過去等語，
      並有違規照片一張，現場照片三張附卷可考，因交通警員掣單舉發違反道路交
      通管理處罰條例所列之違規事實，本質上為行政處分，係公務員基於職務上權
      力，依法就特定之具體事件所為具有公法上效果之單方行政行為，基於公務員
      為公法上行為具有公信力之原則，該行政處分當可被推定為真正，其據以依法
      處分之事實認定亦為真正無誤，本此公信原則，乃立法者賦予行政機關制定違
      反道路交通事件統一裁罰標準及處理細則，使勤務警員得當機處分（如該細則
      第二十三條）以達其維護交通秩序、安全之行政目的，反之，若謂公務員一切
      行政行為均需預留證據以證其實，則國家行政勢必窒礙難行，據此，刑事訴訟
      法就犯罪證據有關之規定中與屬行政秩序罰之交通違規裁罰本質不合之部分，
      自不在準用之列，從而，受處分人既未就執勤警員之舉發有誤提出相關證據以
      供調查，本院經查亦無任何證據足資證明其有捏造事實違法取締之情事，則執
      勤警員本其維護交通秩序、安全職責所為之舉發，自應受到合法、正確之推定
      。況警員甲○○前後歷次所證均相符，且與受處分人無任何仇隙，無須構詞誣
      陷受處分人，復因違規地點車水馬龍，駕車、騎乘機車者所在多有，受處分人
      果如無右開違規行為，何以僅就受處分人騎乘機車拍照逕行舉發，未就其他駕
      車、騎乘機車者拍照﹖故綜觀上開證據法則，堪認警員甲○○確實於右開時地
      指揮受處分人停車，受處分人不聽指揮而逕行直行無誤。
（二）按汽車違反道路交通管理事件有不服指揮稽查而逃逸，當場不能或製單舉發者
      ，得逕行舉發之，違反道路交通管理事件統一裁罰標準及處理細則第二十三條
      第四款定有明文，其主要意旨在於考量部分違反道路交通管理事件，因駕駛人
      不在場無法當場舉發，抑或當場攔截舉發，可能導致危險（如高速行駛路段或
      闖紅燈行為）或造成交通阻礙（如於車流量較高路段）情形，而予舉發機關逕
      行舉發之處理方式，有內政部警政署九十年四月四日（九十）警署交字第八五
      ００八號函在卷可稽，又證人交通部路政司簡任技正尹承蓬到庭證稱：（問：
      不服指揮稽查，警察又去照相的話，適用何法條﹖）先適用第四款所用的情形
      （即違反道路交通管理事件通知單統一裁罰標準及處理細則第二十三條第一項
      第四款），不服指揮逕行舉發有二種情形，一種是因為無法攔停，只好用手紀
      錄，沒辦法照相，一種是警員手上有照相工具，馬上拍照，作為佐證資料等語
      ，以違規當時正值交通尖峰時間，警員甲○○一方面指揮交通，一方面發現受
      處分人不聽指揮逕自直行至辛亥路、基隆路口而逃逸，為避免當場攔停易造成
      交通阻礙，遂當機立斷以拍照方式佐證，自應符合上開處理細則第二十三條第
      四款規定（雖受處分人直行至辛亥路、基隆路口停等紅燈，然因受處分人不聽
      指揮逕自直行，因警員甲○○須繼續指揮交通，如警員甲○○往前走至受處分
      人停等紅燈處，恐或受處分人已因燈光號誌變為綠燈而直行，自應從寬認定有
      不聽指揮而逃逸之行為）。
（三）至受處分人上班時間是否在九點以前，本院八十八年度交聲字第六五三號裁定
      理由載明受處分人所述事實僅短短二行，迴轉道有空間可取締等理由，與違規
      事實認定無涉，尚不足以推翻受處分人有右開違規行為。
四、綜上所述，受處分人所辯，均不足採。受處分人確實有於右開時地不服從交通勤
    務警察指揮之違規行為無誤。從而，原處分機關依道路交通管理處罰條例第六十
    條第二項第一款及第六十三條第一項第一款規定，裁處受處分人九百元，並記違
    規點數一點，核無違誤，本件受處分人之聲明異議為無理由，自應將其異議駁回
    。
據上論斷，應依道路交通案件處理辦法第十九條，裁定如主文。
中      華      民      國    九十      年      六      月    二十七    日
                                      臺灣臺北地方法院交通法庭
                                          法  官  李  麗  玲
右正本證明與原本無異。
如不服本裁定，應於裁定送達後五日內向本院提出抗告狀。
                                          書記官  江  虹  儀
中      華      民      國    九十      年      六     月    二十八    日


司法院資訊處製作；財團法人民間司法改革基金會備份。
